最  高  行  政  法  院  裁  定
111年度抗字第294號
抗  告  人  於東鯤（被選定人）

上列抗告人因與相對人國防部間國軍老舊眷村改建條例事件，對
於中華民國111年6月7日臺北高等行政法院110年度再字第73號裁
定，提起抗告，本院裁定如下︰
　　主  文
抗告駁回。
抗告訴訟費用由抗告人負擔。
　　理  由
一、按抗告法院認抗告為不合法或無理由者，應為駁回抗告之裁
    定。
二、抗告人因主張臺北高等行政法院（下稱原審）106年度訴字
    第1828號確定判決（下稱原確定判決）有行政訴訟法第273
    條第2項再審事由，提起再審之訴，經原審以110年度再字第
    73號裁定（下稱原裁定）認定其提起再審之訴已逾法定期間
    ，且與行政訴訟法第273條第2項規定要件未合，予以駁回。
三、抗告意旨略以：司法院釋字第808號解釋係宣告社會秩序維
    護法第38條但書規定構成重複處罰，違反法治國一罪不二罰
    原則，是於此範圍內，應自該解釋公布之日起，失其效力。
    而原處分記載抗告人違反國軍老舊眷村改建條例第5條第2項
    、辦理國軍老舊眷村改建注意事項貳之十七等規定，還有收
    回房地、收回眷舍，顯與司法院釋字第808號解釋所揭櫫之
    一罪不二罰原則相悖，應予撤銷。詎原審對此不查，於法有
    違等語。
四、本院按：
　㈠「確定終局判決所適用之法律或命令，經司法院大法官依當
    事人之聲請解釋為牴觸憲法者，其聲請人亦得提起再審之訴
    。」「再審之訴應於30日之不變期間內提起。」「依第273
    條第2項提起再審之訴者，第1項期間自解釋公布當日起算。
    」行政訴訟法第273條第2項及第276條第1項、第3項分別定
    有明文。
　㈡復按人民聲請司法院解釋憲法，經解釋之結果，於聲請人有
    利益者，該解釋效力應及於聲請人據以聲請之案件，聲請人
    得依法定程序請求救濟，為司法院釋字第177號解釋在案。
    再者，於聲請人以同一法令牴觸憲法疑義而已聲請解釋之各
    案件；或司法院就人民聲請解釋之案件作成解釋公布前，原
    聲請人以外之人以同一法令牴觸憲法疑義聲請解釋，雖未合
    併辦理，但其聲請經司法院大法官決議認定符合法定要件者
    ，其據以聲請之案件，亦可適用上開釋字第177號解釋請求
    救濟，復分別為司法院釋字第193號及第686號解釋所明示。
    準此以論，確定終局判決之當事人若未就該判決所適用之法
    律或命令向司法院聲請解釋憲法，而經解釋為牴觸憲法者，
    或屬於該解釋公布前提出符合法定要件而未合併辦理之案件
    聲請人，自不得就確定終局判決所適用之法律或命令，以經
    司法院解釋為牴觸憲法為由，依行政訴訟法第273條第2項規
    定提起再審之訴。
　㈢經查：司法院釋字第808號解釋係於民國110年9月10日公布，
    其解釋文載謂：「社會秩序維護法第38條規定：『違反本法
    之行為，涉嫌違反刑事法律……者，應移送檢察官……依刑事法
    律……規定辦理。但其行為應處……罰鍰……之部分，仍依本法規
    定處罰。』其但書關於處罰鍰部分之規定，於行為人之同一
    行為已受刑事法律追訴並經有罪判決確定者，構成重複處罰
    ，違反法治國一罪不二罰原則，於此範圍內，應自本解釋公
    布之日起，失其效力。」等語，其解釋之法令明顯與原確定
    判決所適用之法令無涉，且抗告人並非該聲請案件之聲請人
    至明。次查抗告人係於110年12月2日始向原審提起本件再審
    之訴，有卷附原審蓋於抗告人再審起訴狀上之總收文日期戳
    章可憑（見原審卷第11頁）。
　㈣是以，本件抗告人雖援引行政訴訟法第273條第2項規定，主
    張原確定判決具有所適用之法律或命令，業經司法院釋字第
    808號解釋為牴觸憲法為事由，據以提起本件再審之訴。惟
    依前引行政訴訟法第276條第1項及第3項規定，自上開釋字
    第808號解釋之公布日即110年9月10日起算30日，再依行政
    法院訴訟當事人在途期間標準第3條第1款第1目規定，按抗
    告人住居所（高雄市○○區）扣除在途期間7日，其期間末日
    為110年10月16日，復因此期日適逢星期六，再順延至同年
    月18日（星期一），則抗告人遲至110年12月2日始提起再審
    之訴，明顯已逾法定不變期間。再者，本件抗告人並非司法
    院釋字第808號解釋之釋憲聲請人或以同一法令牴觸憲法疑
    義，於解釋公布前先後提出符合法定要件而未合併辦理之各
    案件者，原確定判決之標的亦非上開司法院解釋之原因案件
    ，依前開說明，抗告人以此號司法院解釋為據，援引行政訴
    訟法第273條第2項，對原確定判決提起再審之訴，亦非法所
    許。
　㈤是以，原裁定認定抗告人提起本件再審之訴已逾法定期間，
    且與行政訴訟法第273條第2項規定要件未合，而予以駁回，
    並無違誤。抗告人提起本件抗告為無理由，應予駁回。
五、據上論結，本件抗告為無理由。依行政訴訟法第104條、民
    事訴訟法第95條、第78條，裁定如主文。　
中　　華　　民　　國　　111 　年　　11　　月　　24　　日
                    最高行政法院第四庭
                        審判長法官  陳　國　成　
                              法官　王　碧　芳
                              法官　簡　慧　娟
                              法官　蔡　如　琪
                              法官　蔡　紹　良
　　　　　　　　　　　　　　　
以  上  正  本  證  明  與  原  本  無  異
中　　華　　民　　國　　111 　年　　11　　月　　24　　日
　　　　　　　　　　　　　　　書記官　莊  子  誼